臺灣臺南地方法院刑事裁定
111年度聲字第1835號
聲明異議人  
即受 刑 人  鄭富鴻


上列聲明異議人即受刑人因詐欺等案件，以檢察官執行之指揮（
臺灣臺南地方檢察署111年度執字第6521號）不當，聲明異議，
本院裁定如下：
    主  文
臺灣臺南地方檢察署檢察官一一一年度執字第六五二一號不准受
刑人鄭富鴻易服社會勞動之執行命令，應予撤銷，由檢察官另為
妥適之處分。
    理  由
一、聲明異議意旨詳如刑事聲明異議狀所載（如附件）。
二、按受刑人以檢察官執行之指揮為不當者，得向諭知該裁判之
    法院聲明異議；法院應就疑義或異議之聲明裁定之，刑事訴
    訟法第484條、第486條分別定有明文。所謂諭知該裁判之法
    院，係指對被告之有罪判決，於主文內宣示主刑、從刑或沒
    收之法院而言；又對於已判決確定之各罪所為定其應執行刑
    之裁定，與科刑判決有同一效力，是對於執行檢察官本於定
    應執行刑之裁定所為之指揮執行，聲明異議者，應向諭知該
    裁定之法院為之（最高法院106年度台抗字第1063號裁定意
    旨參照）。
三、經查：
  ㈠本件聲明異議人即受刑人鄭富鴻（下稱受刑人）因詐欺等案
    件，經本院以110年度金訴字第75、199、547號判決受刑人
    犯三人以上共同犯詐欺取財罪，共5罪，各處有期徒刑6月，
    定應執行有期徒刑6月，全案因無當事人提起上訴而確定，
    該案經送臺灣臺南地方法院檢察署（下稱臺南地檢署）以11
    1年度執字第6521號執行，嗣受刑人聲請易服社會勞動，檢
    察官審核結果認：受刑人所犯之詐欺等5罪，屬數罪併罰，
    且係4罪以上故意犯而受有期徒刑宣告，不執行所宣告之刑
    ，難收矯正之效或難以維持法秩序，故不准予易服社會勞動
    ，經臺南地檢署於民國111年11月3日以南檢文辛111執6521
    字第1119078802號函駁回聲請乙情，業經本院調閱上開執行
    卷宗核閱無訛，並有臺灣高等法院被告前案紀錄表1份在卷
    可稽，此部分事實堪以認定。又本件執行檢察官所執行者為
    本院110年度金訴字第75、199、547號判決定應執行刑之判
    決，依前揭說明，異議人就本件執行檢察官之指揮執行向本
    院聲明異議，自屬合法。
  ㈡有關宣告有期徒刑、拘役得否准許易科罰金或易服社會勞動
    之執行裁判事項，依刑事訴訟法第457條第1項前段規定，由
    為裁判法院之檢察官指揮之。又檢察官是否准予易科罰金或
    易服社會勞動，應依刑法第41條第1項但書及第4項規定，考
    量受刑人如易科罰金、易服社會勞動是否難收矯正之效或難
    以維持法秩序等因素。至於上開法條所稱「難收矯正之效」
    及「難以維持法秩序」，均屬不確定法律概念，此乃立法者
    賦予執行者能依具體個案，考量犯罪所造成法秩序等公益之
    危害大小、施以自由刑避免受刑人再犯之效果高低等因素，
    據以審酌得否准予易科罰金或易服社會勞動，亦即執行者應
    就關於自由刑一般預防（即維持法秩序）與特別預防（即有
    效矯治受刑人使其回歸社會）目的為衡平裁量，做成合義務
    性之裁量，於個案中實現法律之目的與價值。查受刑人於上
    開案件經宣告有期徒刑部分雖共5罪，亦即5次因故意犯罪而
    受有期徒刑之宣告，而有檢察機關辦理易服社會勞動作業要
    點（下稱作業要點）第5條第8項第5款所定「數罪併罰，有4
    罪以上因故意犯罪而受有期徒刑之宣告者」之「確因不執行
    所宣告之刑，難收矯正之效或難以維持法秩序」此事由，惟
    該作業要點僅係為使檢察機關辦理易服社會勞動在執行作業
    上有統一客觀之標準可循所訂定，並非法律規定，此事由亦
    與是否准予易科罰金無必然關聯，故檢察官仍應依刑法第41
    條第1項但書、第4項規定，就是否准予易科罰金、易服社會
    勞動之裁量事項，妥為考量並加以說明。然本件執行檢察官
    僅以受刑人所犯三人以上共同詐欺取財罪共5罪，均受有期
    徒刑之宣告為由，不准受刑人易服社會勞動，未見檢察官於
    個案中具體審酌並指明受刑人有何確因不執行所宣告之刑，
    難收矯正之效或難以維持法秩序之情事，是本件檢察官裁量
    權行使已難謂妥適。再者，受刑人於上開案件中之5次加重
    詐欺之犯行時點集中在109年8月25日至109年9月1日間，而
    於前述犯罪時間前，受刑人並無因犯罪受刑之宣告及執行之
    前科紀錄，且受刑人在前揭加重詐欺案件審理中已與5位告
    訴人均達成和解，約定分期賠償渠等損失，其中1位告訴人
    已賠償完畢、另1位告訴人強制執行扣款中等節，亦有本院1
    10年度金訴字第75、199、547號判決書及臺灣高等法院被告
    前案紀錄表各1份存卷可查，足見受刑人為上開案件各罪犯
    行前未曾獲得易科罰金或易服社會勞動執行之機會，非屬曾
    經易刑處分執行後仍再次犯罪之情形，且確已面對過往之錯
    誤，並積極彌補被害人，則檢察官如何判斷受刑人本件如易
    服社會勞動即難收矯正之效或難以維持法秩序，實非明確，
    難認已作成適法、合義務之裁量。
  ㈢綜上，臺南地檢署檢察官111年度執字第6521號不准受刑人易
    服社會勞動之執行指揮處分確有裁量瑕疵而難予維持，本件
    聲請應認為有理由，本院自應將上述執行指揮處分撤銷，由
    該署檢察官另為適法之處分。
四、依刑事訴訟法第486條之規定，裁定如主文。
中　　華　　民　　國　　111 　年　　12　　月　　6 　　日
                  刑事第十一庭  法  官  張婉寧
以上正本證明與原本無異。
如不服本裁定，應於收受送達後5日內向本院提出抗告狀。（應
附繕本）
　　　　　　　　　　　　　　　　書記官  蔡雅惠
中　　華　　民　　國　　111 　年　　12　　月　　12　　日